【裁判字號】    98,中交簡上,101
【裁判日期】    980313
【裁判案由】    公共危險
【裁判全文】
臺灣臺中地方法院刑事判決         98年度中交簡上字第101號
上  訴  人
即  被  告  乙○○
上列被告因公共危險案件，經檢察官提起公訴（97年度偵字第
25549號），本院判決如下
上列上訴人因公共危險案件，不服本院臺中簡易庭97年度中交簡
字第2685號中華民國97年12月5日第一審簡易判決（聲請簡易處
刑案號：97年度偵字第25549號），提起上訴，本院管轄第二審
之合議庭判決如下：
    主    文
原判決撤銷。
乙○○服用酒類，不能安全駕駛動力交通工具而駕駛，處拘役伍
拾日，如易科罰金，以新臺幣壹仟元折算壹日。
    犯罪事實
一、乙○○明知服用酒類或其他相類似之物，不能安全駕駛動力
    交通工具者，不得駕駛動力交通工具，其自民國（下同）97
    年10月14日22時30分左右起，至同日23時30分左右止，在臺
    中市○○路與市○○○路口處，飲用威士忌酒類1杯後，於
    其吐氣所含酒精成分已逾每公升0.55毫克，而達於不能安全
    駕駛之狀態下，竟仍於同日23時30分左右，駕駛車牌號碼
    OP-4008號自用小客車（車主為台昌營造有限公司）上路，
    欲返回其位於臺中市○○區○○街117號17樓之4住處休息。
    嗣於同日23時55分左右，行經臺中市南屯區○○○○街93號前
    ，因不勝酒力，不慎撞擊甲○○所有停放該處路旁之車牌號
    碼6115-TY號自用小客車，致6115-TY號自用小客車再碰撞丙○○所有停放路旁之車牌號碼XJC-381號重型機車及戊○○
    設置於該處之「御田樂日本料理店」招牌。經警據報前往現
    場處理，測得乙○○呼氣酒精濃度達每公升0.66毫克而查獲
    上情。
二、案經臺中市警察局第四分局報告臺灣臺中地方法院檢察署檢
    察官偵查後，聲請簡易判決處刑。
    理    由
一、上開犯罪事實，業據上訴人即被告（下稱被告）乙○○於警
    詢及本院訊問時坦承不諱，核與核與證人甲○○、丙○○及
    戊○○於警詢中證述被害之情節相符，並有呼氣酒精濃度測
    定單、道路交通事故調查報告表（一）（二）、道路交通事
    故現場圖、刑法第185條之3之查獲後測試、觀察職務報告、
    員警職務報告、臺中市警察局舉發違反道路交通管理事件通
    知單、車籍查詢－基本資料詳細畫面、現場照片18張等在卷
    可資佐證，是被告自白核與客觀事實相符，堪予採信。另按
    汽車駕駛人飲用酒類後其呼氣所含酒精濃度超過每公升0.25
    毫克者，不得駕車，道路交通安全規則第114條第2款定有明
    文。又醫學文獻上認吐氣所含酒精濃度達每公升0.25毫克者
    ，有輕度協調功能降低之現象；每公升達0.5毫克者，有反
    應較慢、感覺減低、影響駕駛等現象；每公升達0.75毫克者
    ，有思考改變、個性行為改變之現象，此有行政院國軍退除
    役官兵輔導委員會臺北榮民總醫院（88）北總內字第26868
    號函及附件可考。再按刑法第185條之3服用酒類不能安全駕
    駛而駕駛之公共危險罪，其立法目的乃在藉抽象危險犯之構
    成要件，以嚇阻酒後駕車危害道路交通安全，故其構成要件
    係以「抽象危險犯」為前提，不以發生具體危險為必要，同
    時參考德國、美國之認定標準，對於呼氣酒精濃度已達每公
    升0.55毫克（即0.25mg/l）或血液濃度達0.11％以上，肇事
    率為一般正常人之10倍，認已達「不能安全駕駛」之標準，
    此有法務部於88年5月10日邀集交通部、行政院衛生署、內
    政部警政署、中央警察大學等單位相關人員召開之研商訂定
    刑法第185條之3服用毒品、麻醉藥品、酒類或其他相類之物
    ，不能安全駕駛交通工具之認定標準會議結論可參。本件被
    告經施測其呼氣酒精濃度為每公升0.66毫克，依前揭臺北榮
    民總醫院函示說明，足認被告當時已有反應較慢、感覺減低
    、影響駕駛等現象。而汽車駕駛人飲酒後，會降低對光線之
    適應能力，削弱其對於路況及車前狀況辨識之正確性，亦使
    神經反應遲鈍，致使駕駛人駕車時無法適切操控車輛，因此
    酒後駕車，對一般往來之公眾及駕駛人自身皆具有高度危險
    性，此為智識健全之人所可認識者；且酒後不應駕車之觀念
    ，復已透過教育及各類媒體廣為宣導，為一般民眾所週知，
    故被告對於酒後不能駕車及酒醉駕車之危險性，應有相當之
    認識。參酌被告已因酒後駕車未注意車前狀況而發生交通事
    故，為警查獲時走路東倒西歪，於測試詢問過程，並有言語
    含糊不清、意識模糊、注意力無法集中、步履蹣跚、多話等
    情事，此有上揭刑法第185條之3之查獲後測試、觀察職務報
    告在卷可資佐證，綜上，已足認被告因酒後注意力、反應力
    、感知能力、駕駛能力均降低，已達不能安全駕駛動力交通
    工具之程度。是本件事證至臻明確，被告犯行洵堪認定。
二、核被告乙○○所為，係犯刑法第185條之3服用酒類不能安全
    駕駛動力交通工具而駕駛罪。原簡易判決以被告犯罪事證明
    確，予以論罪科刑，雖屬卓見；惟按刑罰之量定，固屬法院
    自由裁量之職權行使，然刑事審判之量刑，在於實現刑罰權
    之分配的正義，故法院對科刑判決之被告量刑，應符合罪刑
    相當原則，使罰當其罪，以契合人民之法律感情，此所以刑
    法第57條明定科刑時應審酌一切情狀，尤應注意該條所列各
    款情形，以為科刑輕重之標準（最高法院92年度台上字第
    3268號、95年度台上字第1779號判決意旨參見）。查被告並
    無因酒後駕車公共危險案件之前科紀錄，有其臺灣高等法院
    被告前案紀錄表可查，且其本案之酒測值為每公升0.66毫克
    ，酒醉程度尚非嚴重，雖被告酒後駕車有發生碰撞車輛及招
    牌之結果，但被告於肇事後，業已分別與被害人丙○○、寶
    佳麗社區管理委員會及戊○○達成和解，分別賠償其等新臺
    幣（下同）3050、4600、23000元，有和解書3紙在卷可稽，
    犯罪情節尚非嚴重，此自亦應列為量刑審酌之依據。故本件
    被告所為犯行並無累犯加重事由，亦非屬屢屢遭查獲酒後駕
    車，而屢犯不改、絲毫無視刑罰存在之人；而刑法第185條
    之3之罪，其法定刑為1年以下有期徒刑、拘役或併科15萬元
    以下罰金，原審就本件被告犯行，未及審酌被告已與部分被
    害人達成和解，而予以宣告有期徒刑3月，併諭知易科罰金
    之折算標準，則本件依被告犯罪情節、犯罪之危害性、所侵
    害法益之輕重程度，而為綜合全面之斟酌，堪認原審就本件
    所宣告之刑，與同等行為於司法機關所受一般、普遍之評價
    程度，並非一致，而實嫌過重，致生罪刑不相當，且與一般
    人民法律情感未合之情形，自有未洽。被告提起上訴，指稱
    原審量刑過重，請求從輕量刑等語，應認尚有理由，原審判
    決自屬無可維持，應由本院管轄第二審之合議庭予以撤銷改
    判。
三、爰審酌被告乙○○之素行，其並無因公共危險之酒後駕車前
    科，其本件服用酒類後，呼氣酒精濃度達每公升0.66毫克，
    已不能安全駕駛後，猶貿然駕駛車輛上路，法治觀念稍嫌淡
    薄，被告雖因此次犯行進而肇事，造成他人明顯之具體危害
    ，但其犯罪後並尚知坦承犯行，且已與部分被害人成立和解
    ，頗具悔意，犯罪後態度堪稱良好等一切情狀，量處如主文
    所示之刑，並諭知易科罰金之折算標準。
據上論斷，應依刑事訴訟法第455條之1第3項、第369條第1項前
段、第364條、第299條第1項前段，刑法第185條之3、第41條第1
項前段，刑法施行法第1條之1，判決如主文。
本案經檢察官丁○○到庭執行職務。
中    華    民    國    98    年    3     月    13    日
                  刑事第一庭  審判長法  官  林宜民
                                    法  官  林清鈞
                                    法  官  王世華
以上正本證明與原本無異。
不得上訴。
                                    書記官  黃麗鈺
中    華    民    國    98    年    3     月    13    日
附錄論罪科刑法條
刑法第一百八十五條之三
服用毒品、麻醉藥品、酒類或其他相類之物，不能安全駕駛動力
交通工具而駕駛者，處一年以下有期徒刑、拘役或科或併科十五
萬元以下罰金。


司法院資訊處製作；財團法人民間司法改革基金會備份。
